【裁判字號】    91,上更(一),874
【裁判日期】    920423
【裁判案由】    毒品危害防制條例等
【裁判全文】
臺灣高等法院刑事判決                        九十一年度上更(一)字第八七四號
    上  訴  人
    即  被  告  甲○○
                        （
    選任辯護人  林辰彥律師
                黃淑怡律師
                張凱輝律師
右上訴人因毒品危害防制條例案件，不服臺灣板橋地方法院，九十年度訴字第二００
八號，中華民國九十一年三月四日第一審判決（起訴案號：臺灣板橋地方法院檢察署
九十年度偵字第一二四六七、一九三八五號），提起上訴，判決後經最高法院發回更
審，本院判決如左：
    主    文
原判決關於論處罪刑部分撤銷。
甲○○共同連續販賣第一級毒品，處無期徒刑，褫奪公權終身。扣案海洛因拾伍包（
淨重貳拾陸點玖貳公克），及海洛因貳仟陸佰拾壹點捌公克均沒收銷燬。販毒所
得新台幣壹拾伍萬肆仟元沒收之，如全部或一部不能沒收時，以其財產抵償之。
    事    實
一、甲○○與同案已判處罪刑確定之張志堅、吳義烽，共同基於販賣第一級毒品海洛
    因營利之概括犯意，由甲○○負責聯絡上游毒販，談妥購買海洛因之條件，張志
    堅則依甲○○之指示，按甲○○談妥之條件，向上游毒販購買海洛因。於八十九
    年間，在台中市，意圖販賣營利，向一綽號「劉仔」之不詳姓名男子購入之價格
    約為每兩塊海洛因磚（每塊重約九台兩，可分為九十錢，每錢為三點七五公克）
    新台幣（下同）一百萬元，每次買入四塊，予以加工稀釋後，由張志堅負責保管
    及販賣部分之海洛因，販出之價格為每錢一萬四千元，以此方式牟利。馮文助（
    綽號白板）自民國八十九年九月間起至九十年七月間止，多次向張志堅以每半錢
    七千元之價格購買海洛因（平均每月購買兩次），其方式為馮文助先以電話向張
    志堅表明欲購買海洛因之意思，再前往張志堅位於彰化市之住處，取得張志堅與
    甲○○共同購入，由張志堅保管中之海洛因，自九十年三月間起至同年七月止，
    則由張志堅將分裝妥之小包海洛因交由有犯意聯絡之吳義烽保管，馮文助向張志
    堅訂貨後，張志堅始聯絡吳義烽將半錢海洛因送往馮文助位於彰化市○○路○段
    一○九號住處之樓下，吳義烽攜海洛因到達該處時後通知張志堅，再由張志堅聯
    絡馮文助下樓收取毒品，並將價金交付予吳義烽。嗣於九十年七月二十三日二十
    一時許，張志堅以電話通知吳義烽送半錢海洛因至馮文助住處，吳義烽即攜帶海
    洛因一小包駕車出門，適為警在彰化市○○街四四一巷巷口前執行拘提，因而未
    及交付馮文助，並當場於吳義烽駕駛之車牌號碼Ｍ四─二○九○號自小客車內扣
    得海洛因一小包（毛重二點一公克，約半錢），吳義烽復帶同警方在彰化市○○
    街四五五巷三六號「元泰工業公司」大門右側草叢內，起出待售之海洛因十四包
    （上開海洛因十五包共淨重二十六點九二公克）。
二、案經內政部警政署移送台灣板橋地方法院檢察署檢察官偵查起訴。
    理    由
一、訊據上訴人即被告甲○○，否認販賣第一級毒品海洛因之犯行，陳稱販毒行為是
    張志堅個人的行為，與伊無關，也不認識馮文助，不可能賣他海洛因云云。惟查
    被告甲○○與同案已判處販賣第一級毒品海洛因罪刑確定之張志堅、吳義烽，因
    共同販賣海洛因早已引起警方注意，對其等電話通訊進行監聽，有電話監聽譯文
    在卷可參，而案外人馮文助購買海洛因，是向張志堅連絡購買，而著由吳義烽去
    交付毒品，而毒品是被告甲○○與張志堅共同意圖販賣營利而購入，均據同案已
    決被告吳義烽及張志堅坦供在卷，核與馮文助於警訊及偵查中之指述情節相符，
    並有九十年六月三十日、七月三日、七月七日警方監聽張志堅、馮文助之譯文內
    容可為佐證。而九十年七月二十三日二十一時許，吳義烽一如往常，依命攜海洛
    因欲交付馮文助辦理交易時被查獲，並起出扣案之海洛因，均據吳義烽於案發後
    供陳在卷。
    次查同案被告張志堅於警訊時及偵查中供稱，伊從八十九年起替甲○○販毒，替
    他販賣海洛因，因與吳義烽是酒店同事，他也是在八十九年起替甲○○販毒，電
    話監聽譯文中所稱「米黃」是海洛因的種類，「洗糖」是參雜葡萄糖以增加重量
    ，「一百」是一錢重，「一對」是兩塊海洛因磚。甲○○的毒品海洛因是向台中
    一個綽號叫「劉仔」的男子買的，都是甲○○與「劉仔」約定好購買的數量與價
    格，他每次大約買四塊海洛因磚，每塊海洛因磚有九台兩重，價格是每兩塊海洛
    因磚一百萬元，我們是每一錢海洛因賣一萬四千元，每塊海洛因磚可賣一百三十
    萬元左右，甚至可達一百五十萬元，每賣一錢甲○○給五百元的代價。是要購買
    海洛因的人打電話給甲○○，伊接到通知，再通知吳義烽送海洛因去，收完價款
    便交給甲○○。甲○○去與「劉仔」接洽販入海洛因時，有時也陪他去，但「劉
    仔」之真實姓名不知。查獲的海洛因是甲○○所有，由吳義烽保管，吳放在何處
    伊不知道。有人要買海洛因，就去找甲○○拿再叫吳義烽送過去等語（見九十年
    偵字第一二四六七號偵查卷第二一九頁至第二二二頁、第二二六頁背面、第二二
    七頁、第二四○頁背面）。張志堅於原審亦供稱：在偵查中所指述甲○○的部分
    均實在，馮文助是我的朋友，他有需要，我就向甲○○調貨，甲○○平常就在賣
    毒品的等語（原審卷第三十九頁）；甲○○確實有賣海洛因，扣案的海洛因是甲
    ○○在花壇交給我和吳義烽，吳義烽不敢承認，因為馮文助要我幫他調貨，把錢
    交給我，我再去向甲○○買，因為我曾經在甲○○的ＫＴＶ上班，他知道我和吳
    義烽會聽他的話，所以才放心把海洛因放在我們這裡，．．．貨其實都是掌握在
    甲○○手裡等語（原審九十年十二月三日訊問筆錄）；馮文助不是向我買毒品，
    是他打電話說要毒品，我就去向甲○○拿，我拿的價格也是半錢七千元，然後我
    打電話給馮文助，叫他來拿，甲○○確實有說過如果有朋友要買，就向他買，每
    錢他再給我五百元的代價，但我幫他賣，他並沒有給我任何代價等語（原審九十
    一年二月八日審理筆錄）。又警方依法監聽張志堅之行動電話，其於九十年六月
    二十七日、六月三十日、七月三日、七月五日、七月六日、七月八日、七月十九
    日、七月二十一日分別與甲○○、吳義烽談論毒品之進出貨狀況，有監聽譯文附
    卷可稽。由譯文之內容可知，張志堅係依甲○○之指示，向上游毒販取得海洛因
    後，負責保管並對外販售，並由張志堅指示吳義烽送貨，顯見甲○○為免刑責，
    均將毒品交由張志堅保管，而僅負責檢驗及聯絡購買海洛因之行為，並不負責對
    外販賣。是張志堅之供述，雖就自己涉及犯行部分避重就輕，然就指述海洛因之
    來源係甲○○，自己係向甲○○調貨乙節，與監聽譯文內容相符，且其與甲○○
    亦無怨隙，為甲○○所自承，其上開指述應堪採信。
    同案被告吳義烽於警訊時供稱甲○○、張志堅他們的毒品來源，大都是甲○○去
    找的，找到適合的，他就和張志堅帶我去拿，到了賣方他們會叫我在外面把風，
    不會讓我知道他們的談話內容，毒品買回來後放在甲○○或張志堅他家，等他們
    將毒品分裝完成後再放在我這裡，聽他們指揮，他們都是接受電話訂貨，再用電
    話通知我送貨，他們賣給對方多少錢我不清楚，因為毒品是我保管，他們要我把
    毒品送到約定地點，至於送貨給何人，只知道他們的綽號，真實姓名不知道，地
    址也不知道，替他們送貨的次數已記不得，就是警方監聽的內容，有張志堅通知
    十七頁）。偵查中並稱，還有一個綽號叫白板的人（即馮文助）知道甲○○及張
    志堅有賣毒品（見九十年偵字第一二四六七號偵查卷第一五二頁）。吳義烽對於
    甲○○及張志堅共同販賣毒品之事，已指述如上，是其於原審所稱僅知張志堅販
    賣毒品及被查扣之毒品係張志堅交其藏放云云，尚不足以據為對被告甲○○作有
    利之認定。至吳義烽於九十年十二月二十日具自白狀稱，係張志堅要求伊把事情
    推給被告甲○○云云，不惟與其前供不符，且觀該狀字體工整，與吳義烽簽名迥
    異，明係有意迴護而設計，應不足採。
    另馮文助於警訊時供稱，有一次我和張志堅、甲○○在張志堅住處，甲○○告訴
    我，張志堅的毒品都是甲○○提供的；在張志堅家見過甲○○，他綽號叫「阿水
    」，那天我有聽到帶我去的人綽號「阿英」問阿水，你現在都在幹什麼，他說沒
    有啦，現在這些小弟沒事幹，拿毒品讓他們發云云（見九十年偵字第一九三八五
    號偵查卷第五十頁，九十年度偵字第一二四六七號偵查卷第一七三頁）。
二、綜觀上開張志堅、吳義烽及馮文助所述，及九十年七月二十三日二十一時許，吳
    義烽依通知攜海洛因一包擬送交馮文助而被警查獲，並起出其他藏置草叢內之海
    洛因十四包之事實，至堪認定被告甲○○共同意圖營利販賣而販入海洛英磚，加
    入摻雜稀釋分裝再售出之犯行。被告雖辯稱依監聽錄音譯文，張志堅另獨自與多
    位上游毒販調貨，但此並不能排除張志堅與甲○○販入多量海洛英，而與吳義烽
    三人共同販賣之事實。被告雖要求提訊張志堅、吳義烽及馮文助到庭對質，惟其
    等三人就本案有關事實均已供述明確，並均判處罪刑確定，無再對質必要，且張
    志堅於原審審理中表明恐家人遭甲○○報復，故於庭訊中不敢說出實話（見原審
    一卷第六十七頁），另吳義烽於九十年七月三十一日書具自白書（見偵字第一九
    三八五號偵查卷第七十四頁），除陳明被告甲○○與張志堅如何共同販入及出售
    毒品之實情外，並表明需要受保護及保密云云，亦有遭報復之恐懼，而況其等均
    已判處罪刑確定，事實已明，無使與被告對質之必要。被告雖聲請傳訊證人楚華
    龍證明張志堅與被告甲○○間因經營ＫＴＶ，因財務、稅捐有爭執而挾怨報復，
    惟查張志堅供稱與被告並無怨隙，亦為被告所不否認業如前述，且依前述有關監
    聽電話譯文，可知被告共犯販賣第一級毒品情事，事證已明，謂為挾怨云云顯非
    可採，尚無傳訊該證人必要。另被告又以張志堅使用其弟張志文在彰化市第五信
    用合作社之帳戶進出款項，而認本件購毒之事為張志堅個人所為。但查本院調取
    該張志文帳戶往來明細，該明細（對帳單）並不能證明進出款項係何用途，況被
    告金錢如何處理，如何覆藏，若未明說，任誰也無法知其來源、下落及用途，該
    張志文之對帳單，並不能作為被告未共同販賣之證明甚屬顯著。張明華於原審證
    稱被告未販賣海洛因給伊，惟此業經原審另行判決被告無罪確定，其所述並不能
    作為被告未販賣海洛因給馮文助之證明。被告共同販賣第一級毒品犯行，並有前
    揭扣案之海洛因經法務部調查局鑑定屬實可為佐證，其否認犯行，顯為卸責之詞
    ，不足採信。又自前述被告等販入及售出海洛因價格比較，其營取巨利也極明顯
    ，本件事證明確，應予依法論科。
三、核被告甲○○所為，係犯毒品危害防制條例第四條第一項販賣第一級毒品罪，其
    與張志堅、吳義烽有犯意聯絡、行為分擔，為共同正犯。其等持有海洛因之低度
    行為，為其販賣行為所吸收，不另論罪。被告與張志堅以營利為目的購入海洛因
    ，其販賣行為已屬既遂，其等加工稀釋並分裝，由張志堅保管部分之海洛因，並
    與吳義烽負責對外分次銷售之犯行，時間緊接，犯罪構成要件相同，與上述購入
    之行為顯係基於概括犯意為之，為連續犯，惟其法定本刑為死刑或無期徒刑，依
    法不得加重。又吳義烽基於共同販賣毒品之意思，於查獲當日攜帶海洛因，欲交
    付予馮文助之行為，因警方適前往拘提而未及交付，雖未經公訴人起訴，然與起
    訴部分有連續犯裁判上一罪之關係，自應併予審理，因被告等意圖營利而販入海
    洛因，已屬犯罪既遂，是其未及交付尚無論以未遂犯之餘地。
四、原審予以論罪科刑，固非無見，惟查同案被告吳義烽既係受命於甲○○及張志堅
    負責交付毒品予購買毒品者，其既參與販賣之構成要件行為，則吳義烽與甲○○
    及張志堅三人就販賣毒品部分，自應成立共同正犯，原判決認被告甲○○僅與張
    志堅有犯意聯絡、行為分擔，為共同正犯，為有未當。又販賣毒品罪，並不以販
    入之後復行賣出為構成要件，但使以營利為目的，將毒品購入或將毒品賣出，有
    一於此，其犯罪即經完成，其購入海洛因後分次售出，應論以連續販賣毒品罪，
    乃原判決就購入海洛因毒品已屬販賣既遂，及就吳義烽於被查獲當日未及交付馮
    文助部分論以販賣未遂均有未洽。又依前開所示張志堅係按被告甲○○與上游毒
    販所談妥之條件購入海洛因，則購入價格張志堅知之最詳，而張志堅歷次供述購
    入價格是每兩塊海洛因磚一百萬元，每次買入四塊，乃原判決捨此不採，而認其
    買價為每塊海洛因磚九十萬至一百零五萬元，此部分事實之認定為有未當。此部
    分被告以上開情詞置辯否認犯罪雖無理由，惟此部分原判決既有可議，即屬無可
    維持，應予撤銷改判。爰審酌被告為本件販賣第一級毒品海洛因之主謀，每次販
    入多量海洛因磚意圖售賣營利及毒化社會之犯意可鄙，犯後飾詞圖卸無有悔意，
    及所售海洛因純度較低等一切情狀，認公訴人於法定刑死刑或無期徒刑中，求刑
    無期徒刑尚屬適當，爰量處無期徒刑並宣告褫奪公權終身。扣案海洛因十五包（
    淨重二十六點九二公克）係第一級毒品，有法務部調查局鑑定通知書可按，依毒
    品危害防制條例第十八條第一項前段規定沒收銷燬。又依馮文助所述，其自八十
    九年九月起至九十年七月止共十一個月，平均每月購買二次海洛因，每次半錢七
    千元、二十二次共為十五萬四千元，為被告等販賣第一級毒品之犯罪所得，依同
    條例第十九條第一項規定應予沒收，如全部或一部不能沒收時，以其財產抵償之
    。末查依張志堅所供，被告等購入海洛因，係每次買入四塊海洛因磚，雖其未詳
    述購入幾次，為被告利益計，姑以購入二次共八塊為計，每塊九兩，為七十二兩
    （七百二十錢，每錢為三點七五公克），扣除售與馮文助二十二次共十一錢，及
    被查扣二十六點九二公克外，其餘並無證據已售出，應有餘量二千六百三十一點
    八三公克，雖未扣案，仍應予宣告沒收並銷燬。
據上論斷，應依刑事訴訟法第三百六十九條第一項前段、第三百六十四條、第二百九
十九條第一項前段，毒品危害防制條例第四條第一項、第十八條第一項前段、第十九
條第一項，刑法第十一條前段、第二十八條、第五十六條、第三十七條第一項判決如
主文。
本案經檢察官吳國南到庭執行職務。
中      華      民      國    九十二    年      四      月    二十三    日
                              臺灣高等法院刑事第十八庭
                                  審判長法  官  吳      敦
                                        法  官  吳  明  峰
                                        法  官  劉  慧  芬
右正本證明與原本無異。
如不服本判決，應於收受送達後十日內向本院提出上訴書狀，其未敘述上訴之理由者
並得於提起上訴後十日內向本院補提理由書（均須按他造當事人之人數附繕本）。
                                        書記官  鄒  賢  英
中      華      民      國    九十二    年      四      月    二十四    日
附錄：本案論罪科刑法條全文
毒品危害防制條例第四條第一項
製造、運輸、販賣第一級毒品者，處死刑或無期徒刑；處無期徒刑者，得併科新台幣
一千萬元以下罰金。


司法院資訊處製作；財團法人民間司法改革基金會備份。
